【裁判字號】    98,交聲更,36
【裁判日期】    981015
【裁判案由】    違反道路交通管理處罰條例
【裁判全文】
臺灣桃園地方法院刑事裁定            98年度交聲更字第36號
原處分機關  交通部公路總局新竹區監理所中壢監理站
異  議  人
即受處分人  甲○○
                    之3
上列異議人即受處分人因違反道路交通管理處罰條例案件，對於
交通部公路總局新竹區監理所中壢監理站於民國九十八年二月二
十七日所為之處分（原處分案號：壢監裁字第裁五三—DB000
0000號），聲明異議，經本院於民國九十八年七月二十七日
以九十八年度交聲字第八O 八號裁定後，異議人提起抗告，由臺
灣高等法院於民國九十八年九月二日以九十八年度交抗字第一九
一九號撤銷原裁定，並發回更為審理，本院裁定如下：
    主  文
交通部公路總局新竹區監理所中壢監理站於民國九十八年二月二
十七日所為壢監裁字第裁五三─DB0000000號處分關於罰
鍰新臺幣肆萬伍仟元部分撤銷。
甲○○不罰。
    理  由
一、按汽車駕駛人飲用酒類或其他類似物後其吐氣所含酒精濃度
    超過每公升0.25毫克或血液中酒精濃度超過0.05% 以上，不
    得駕車；又汽車駕駛人，駕駛汽車經測試檢定有酒精濃度超
    過規定標準之情形者，處新臺幣（下同）15,000元以上60,0
    00元以下罰鍰，並當場移置保管該汽車及吊扣其駕駛執照1
    年，並應接受道路交通安全講習，道路交通安全規則第一一
    四條第二款、道路交通管理處罰條例第三十五條第一項第一
    款、第二十四條第一項第二款分別定有明文。而道路交通管
    理處罰條例所稱之「汽車」，依道路交通管理處罰條例第三
    條第八款之規定，包括「機器腳踏車」在內。
二、本件異議人甲○○於民國98年2 月4 日下午2 時46分許，飲
    酒後呼氣酒精濃度已達每公升0.56毫克，超出每公升0.55毫
    克之規定標準以上，猶駕駛車牌號碼TZM-058 號輕型機車於
    道路，嗣行經桃園縣平鎮市○○路○ 段241 巷時，為員警攔
    檢查獲，並以異議人酒後駕車為由，依違反道路交通管理處
    罰條例第35條第1 項第1 款之規定掣單舉發，繼經原處分機
    關依上開條文、違反道路交通管理事件統一裁罰基準及處理
    細則第43條、第44條及第67條等規定，以壢監裁字第裁五三
    --DB0000000號裁決書裁處異議人罰鍰新臺幣（下同
    ）罰鍰45,000元，並吊扣駕駛執照（職業大貨車駕駛執照）
    12個月，及施以道安講習在案，異議人於收受九十八年二月
    二十七日收受裁決書，並於九十八年三月五日聲明異議，有
    聲明異議狀（見原審卷第4 ～6 頁）、壢監裁字第裁五三-
    -DB 0000000號裁決書（見原審卷第8 頁）、送達證
    書、桃警局交字第DB0000000 號舉發違反道路交通管理事件
    通知單（見原審卷第7 頁）在卷可稽，經受處分人提出異議
    ，本院前以九十八年交抗字第一九一九號裁定，撤銷壢監裁
    字第裁五三─DB0000000號裁決書裁處異議人有關吊
    扣駕駛執照（職業大貨車駕駛執照）12個月之部分，嗣受處
    分人酒後駕車行為經臺灣桃園地方法院檢察署檢察官為緩起
    訴處分，期間尚未屆滿，現仍在緩起訴期內，有臺灣桃園地
    方法院檢察署檢察官九十八年度偵字第四九四五緩起訴處分
    書及臺灣高等法院被告前案紀錄表一紙在卷可參（見原審卷
    第30～35頁）。
三、異議意旨略以：異議人於上揭時、地雖確有酒後駕車，然所
    涉公共危險犯行已經移送檢察官處理，伊於應到案日即98
    年2 月19日前即向原處分機關電話聯繫，取得共識即罰鍰部
    分待刑事判決確定後，再行處理，然裁決書卻明定日期與加
    重處罰，有違反一事不二罰之虞，爰提出聲明異議等語。
四、經查：
  (一)本件異議人於被舉發時地，經警攔停測試吐氣所含酒精濃度
    每公升達0.56毫克之事實，為異議人所不否認，異議人確有
    道路交通管理處罰條例第三十五條第一項第一款規定之違規
    事實，應堪認定。
  (二)按九十四年二月五日公布，九十五年二月五日施行之行政罰
    法第二十六條規定：「一行為同時觸犯刑事法律及違反行政
    法上義務規定者，依刑事法律處罰之。但其行為應處以其他
    種類行政罰或得沒入之物而未經法院宣告沒收者，亦得裁處
    之。前項行為如經不起訴處分或為無罪、免訴、不受理、不
    付審理之裁判確定者，得依違反行政法上義務規定裁處之。
    」。又其他種類行政罰，係指違反行政法上之義務應受「裁
    罰性」之「不利處分」，依行政罰法第二條規定，包括限制
    或禁止行為之吊扣證照處分。究其立法目的，一行為同時觸
    犯刑事法律及違反行政法上義務規定時，由於刑罰與行政罰
    同屬對不法行為之制裁，而刑罰之懲罰作用較強，故依刑事
    法律處罰，即足資警惕時，實無一事二罰再處行政罰之必要
    ，且刑事法律處罰，由法院依法定程序為之，較符合正當法
    律秩序，應予優先適用，但罰鍰以外之沒入或其他種類行政
    罰，因兼具維護公共秩序之作用，為達行政目的，行政機關
    仍得併予裁處。
  (三)道路交通主管機關對於汽車駕駛人之酒後駕車行為，依道路
    交通管理處罰條例第三十五條第一項第一款規定予以裁罰，
    係對行為人違反行政法上義務規定之行政罰，且該條例關於
    一行為同時觸犯刑事法律及違反行政法上義務規定者，並無
    特別規定，是以，汽車駕駛人酒後駕車行為，經測試檢定酒
    精濃度超過規定標準，同時涉犯刑法第一百八十五條之三之
    公共危險罪嫌者，道路交通主管處罰機關除有上開行政罰法
    第二十六條第一項但書規定，得處以其他種類行政罰之情形
    外，關於罰鍰部分，即應依上開行政罰法第二十六條及道路
    交通管理處罰條例第十條規定，移送地方法院檢察署處理，
    於移送後，非有上開行政罰法第二十六條第二項所定不起訴
    等事由，得依違反行政法上義務規定裁處者，不得再依道路
    交通管理處罰條例第三十五條第一項第一款規定，裁處行為
    人罰鍰之行政罰。
  (四)再按「緩起訴期間內，有下列情形之一者，檢察官得依職權
    或依告訴人之聲請撤銷原處分，繼續偵查或起訴：一、於期
    間內故意更犯有期徒刑以上刑之罪，經檢察官提起公訴者。
    二、緩起訴前，因故意犯他罪，而在緩起訴期間內受有期徒
    刑以上刑之宣告者。三、違背第二百五十三條之二第一項各
    款 之應遵守或履行事項者」，刑事訴訟法第二百五十三條
    之三第一項定有明文。據此可徵經檢察官為「緩起訴」處分
    者，於「緩起訴」之猶豫期間內，最終是否會被檢察官提起
    公訴，猶懸而未定，亦即「緩起訴」處分於猶豫期間內尚未
    具有實質之確定力，檢察官於緩起訴期間內，可對被告為繼
    續觀察，如被告顯無反省警惕之情或根本欠缺反省警惕之能
    力，檢察官仍得依職權或依告訴人之聲請，將被告「緩起訴
    」處分撤銷。而行政罰法第二十六條明定一事不二罰原則，
    且應受行政罰之行為如經不起訴處分或為無罪、免訴、不受
    理、不付審理之裁判「確定」者，始得依違反行政法上義務
    規定裁處之，並未包括「緩起訴」處分在內，雖「緩起訴」
    處分之最終使被告免於刑事訴追之效果與「不起訴」處分之
    效果相同，行政罰法第二十六條第二項是否包括緩起訴處分
    情形，固非無疑。惟依行政罰法第二十六條第二項之立法意
    旨，亦必須待緩起訴處分實質確定時，被告才最終地確定免
    於受刑事訴追，原處分機關始得為行政裁罰，亦即在緩起訴
    期間內即猶豫期間期滿前，該緩起訴處分仍有被撤銷之可能
    ，此時原處分機關若依法為行政裁決，將使受處分人有同時
    遭受行政處罰及刑事訴追之危險，顯與行政罰法第二十六條
    規定之立法意旨相違背。準此，自行政罰法第二十六條規定
    立法意旨為有利於行為之解釋，應認應受行政裁罰之行為，
    關於罰鍰部分，同一事實如經緩起訴處分確定者，亦有行政
    罰法第二十六條明定一事不二罰原則之適用。
  (五)次查，異議人因同一酒後駕車事實經臺灣桃園地方法院檢察
    署檢察官於九十八年三月十七日以九十八年度偵字第四九四
    五號為緩起訴處分，其期間為一年，異議人並應於緩起訴確
    定後向該署指定之公益團體、地方自治團體或社區提供60小
    時義務勞務，並參加署內所舉辦之酒駕認知輔導教育課程1
    場次，有臺灣桃園地方法院檢察署檢察官九十八年度偵字第
    四九四五號緩起訴處分書（見原審卷第30頁）及臺灣高等法
    院全國前案簡列表（見原審卷第33頁）附卷足憑，是認上揭
    緩起訴處分於經過二年之緩起訴期間，迄九十九年五月三十
    一日方實質確定。異議人於上揭時、地雖有酒後騎乘機車，
    違反道路交通管理處罰條例第三十五條第一項第一款規定之
    違規行為，惟異議人上開酒後駕車之行為，係屬同時觸犯刑
    事法律及違反行政法上義務規定之行為，揆諸前揭規定與說
    明，罰鍰部分應依刑事法律處罰之，況異議人在經臺灣桃園
    地方法院檢察署檢察官為緩起訴處分時，並經該署檢察官命
    其對向該署指定之公益團體、地方自治團體或社區提供60小
    時之義務勞務確定在案，已如前述，此固非刑法所定刑罰之
    種類，然已對異議人名譽、心理產生相當制約並影響被告財
    產上之權利，亦應可實質該當行政罰法第二十六條第一項之
    「依刑事法律」之處罰。據此，原處分機關依道路交通管理
    處罰條例第三十五條第一項第一款、第六十七條第六項之規
    定，以壢監裁字第裁五三--DB0000000號號裁決書對
    異議人上開酒後駕車之違規行為予以裁罰時，除其行為應處
    以其他種類行政罰例如施以道安講習，仍得予以裁處外，就
    異議人違反行政法上義務而受罰鍰四萬五千元部分，依行政
    罰法第二十六條第一項前段規定，即應依刑事法律處罰之，
    不得再依上揭道路交通管理處罰條例等規定裁罰之。從而，
    原處分機關依道路交通管理處罰條例第三十五條第一項第一
    款之規定，裁處異議人罰鍰四萬五千元之行政裁罰部分，則
    有未恰，異議人此部分之異議，為有理由，自應由本院撤銷
    該部分之原處分，諭知不罰。
據上論斷，應依道路交通管理處罰條例第八十七條第二項、道路
交通案件處理辦法第二十條前段之規定，裁定如主文。
中    華    民    國    98    年    10    月    15    日
                  刑事第十庭    法  官  黃鏡芳
以上正本證明與原本無異。
如不服本裁定，應於裁定送達後5 日，內向本院提出抗告狀。
                                書記官  劉玉梅
中    華    民    國    98    年    10    月    21    日


司法院資訊處製作；財團法人民間司法改革基金會備份。
